【裁判字號】    98,審易,493
【裁判日期】    981112
【裁判案由】    詐欺
【裁判全文】
臺灣新竹地方法院刑事判決             98年度審易字第493號
公  訴  人  臺灣新竹地方法院檢察署檢察官
被      告  乙○○
上列被告因詐欺案件，經檢察官提起公訴（98年度偵字第4737號
），本院合議庭評議改依簡式審判程序審理，並判決如下：
    主  文
乙○○犯詐欺取財罪，處有期徒刑陸月，如易科罰金，以銀元參
佰元即新臺幣玖佰元折算壹日；減為有期徒刑參月，如易科罰金
，以銀元參佰元即新臺幣玖佰元折算壹日。緩刑貳年，緩刑期內
付保護管束，並應向指定之公益團體、地方自治團體或社區提供
陸拾小時之義務勞務。
    事  實
一、乙○○於民國93年間係任職於新光人壽保險股份有限公司（
    下稱新光人壽保險公司）擔任業務員職務，竟基於意圖為自
    己不法所有之犯意，於93年12月初某日，向保險客戶甲○○
    詐稱：新光人壽公司有推出基金商品，如以保單質借款項投
    資基金，可以得到公司配發的紅利等語，使甲○○因此信以
    為真陷於錯誤而同意進行其所稱基金投資事宜，並於93年12
    月7 日前某日將如附表所示之4 張保險單交付乙○○，授權
    乙○○以前開保險單辦理質押借款，新光人壽保險公司於同
    年月8 日即撥款4 筆共新臺幣（下同）35萬元至甲○○郵局
    帳戶，甲○○亦於同日在新竹市○○路上之郵局領出新臺幣
    33 萬9,000元後即交付乙○○，委託乙○○進行上開投資，
    惟乙○○得款後並未進行相關投資而轉供己花用殆盡。嗣於
    97年10月16日乙○○遭新光人壽保險公司停職後，新光人壽
    保險公司業務員翁秋月通知甲○○取回保險單，甲○○始查
    覺有異。
二、案經甲○○訴請臺灣新竹地方法院檢察署檢察官偵查起訴。
    理  由
一、被告乙○○所犯詐欺取財罪，係非死刑、無期徒刑、最輕本
    刑為3 年以上有期徒刑之罪，或高等法院管轄第一審之案件
    ，被告於本院準備程序進行中，就被訴事實為有罪之陳述，
    經本院合議庭認合於刑事訴訟法第273 條之1 第1 項之規定
    ，裁定進行簡式審判程序。
二、認定犯罪事實所憑之證據及理由：
（一）被告乙○○於本院準備程序、簡式審判程序訊問時，均坦
      白承認。
（二）告訴人甲○○於檢察官訊問時指訴遭被告詐騙之經過。
（三）證人翁秋月、蕭美霞於檢察官訊問時之證述，證明新光人
      壽保險公司發現被告另有挪用客戶款項之情事後予以停職
      ，且受理告訴人檢舉後，就被告上開行為同意由公司承受
      損失。
（四）新光人壽保險股份有限公司98年5 月13日（98）新壽法務
      字第0269號函暨附件1 份、新光人壽保險股份有限公司要
      保書影本2 份、新光人壽保險單借款借據影本2 紙、告訴
      人甲○○郵局帳戶客戶歷史交易清單1 份，足資佐證。綜
      上所述，被告自白均與事實相符，本件事證業已明確，被
      告所犯詐欺取財之犯行，堪以認定。
三、論罪科刑之理由：
（一）核被告所為，係犯刑法第339條第1項之詐欺取財罪。
（二）爰審酌被告身為告訴人甲○○之保險業務員，竟利用告訴
      人對其專業之信賴，為謀求一己之私而詐騙告訴人，所為
      實不可取，惟其於犯罪後坦承犯行且態度尚可，參以其因
      投資失利缺錢之犯罪動機、目的、手段、專科畢業之智識
      程度、生活狀況及對於告訴人甲○○之財產權侵害程度等
      一切情狀，量處如主文所示之刑，並諭知易科罰金之折算
      標準。查被告本次犯行，犯罪時間係在96年4 月24日以前
      ，所犯雖為刑法第339 條第1 項之罪，惟宣告刑未逾有期
      徒刑1 年6 月，依中華民國九十六年罪犯減刑條例第2 條
      第1 項第3 款、第3 條第1 項規定意旨，仍合於減刑條件
      ，故爰減其刑期2 分之1 。
（三）末查，被告前未曾因故意犯罪受有期徒刑以上刑之宣告，
      此有臺灣高等法院被告前案紀錄表1 份在卷足參，其因一
      時失慮因而觸犯本件罪刑，信經此偵審程序後，應知所警
      惕，而無再犯之虞，是本院認上開宣告之刑，以暫不執行
      為適當，爰依刑法第74條第1 項第1 款，宣告緩刑2 年。
      另為使其知錯反省，依刑法第74條第2 項第5 款之規定，
      諭知被告應向由執行檢察官所指定之公益團體、地方自治
      團體或社區提供60小時之義務勞務，並依刑法第93條第1
      項第2 款諭知緩刑期內付保護管束，以啟自新，兼觀後效
      。
四、適用法律：
（一）刑事訴訟法第273條之1、第299條第1項前段。
（二）刑法第339 條第1 項、第74條第1 項第1 款、第2 項第5
      款、第93條第1 項第2 款、 修正前刑法第41條第1 項。
（三）中華民國九十六年罪犯減刑條例第2條第1項第3款、第7條
      、第9條、第11條。
（四）刑法施行法第1條之1。
本案經檢察官黃英彥到庭執行職務。
中    華    民    國    98    年    11    月    12    日
                        刑事第九庭  法  官  魏瑞紅
以上正本證明與原本無異。
如不服本判決應於收受本判決後10日內向本院提出上訴書狀，上
訴書狀應敘述具體理由。上訴書狀未敘述上訴理由者，應於上訴
期間屆滿後20日內補提理由書狀於本院 (均須按他造當事人之人
數附繕本 )「切勿逕送上級法院」。
中    華    民    國    98    年    11    月    12    日
                                    書記官  鄧雪怡
附錄論罪科刑法條：
中華民國刑法第339條第1項：
意圖為自己或第三人不法之所有，以詐術使人將本人或第三人之
物交付者，處5年以下有期徒刑、拘役或科或併科1千元以下罰金
。
附表：
一、被保險人羅季容，保單號碼CMHA3047。
二、被保險人羅仁宏，保單號碼CMHA3059。
三、被保險人羅季容，保單號碼EBH79502。
四、被保險人羅仁宏，保單號碼EBH79691。


司法院資訊處製作；財團法人民間司法改革基金會備份。
